臺灣高雄地方法院刑事交通事件裁定　　94年度交聲字第574號
原處分機關　交通部公路總局高雄區監理所
異　議　人
即受處分人　甲○○
上列異議人因違反道路交通管理處罰條例案件，對於交通部公路
總局高雄區監理所於94年11月1 日所為之處分（原處分案號：公
警局交字第ZHA029004號），聲明異議，本院裁定如下：
    主  文
原處分撤銷。
甲○○處罰鍰新台幣參仟元，併計違規點數壹點。
    理  由
一、原處分機關係以異議人即受處分人甲○○於民國（下同）94
    年4 月20日13時17分許，駕駛YZ－1376號自用小客車於國道
    三號北上284.1 公里處，以超過規定速限（110 公里）之
    122 公里行駛，因依道路交通管理處罰條例第33條第1 項，
    裁處新台幣（下同）6000元。
二、聲明異議意旨略以：異議人未收到紅單（即舉發單），只收
    到裁決書，是否能繳3000元未加倍金額及違規點數取消等語
    。
三、按對於違反道路交通管理處罰條例之行為，應按其違反條款
    規定之受處罰對象，填製舉發違反道路交通管理事件通知單
    （以下簡稱通知單），並於被通知人欄予以勾記，逕行舉發
    者，應按已查明之資料填註車牌號碼、車輛種類、車主姓名
    或地址，並於通知單上方空白處加註逕行舉發之文字後，由
    舉發機關送達被通知人，又以科學儀器取得違規證據資料，
    足資認定其違規事實者，當場不能或不宜攔截製單舉發者，
    得逕行舉發之。又違反道路交通管理事件行為人，未依規定
    自動繳納罰鍰，或未依規定到案聽候裁決，處罰機關應於2
    個月內依標準表逕行裁決之；而違反本條例行為之處罰，處
    罰機關於裁決前，應給予違規行為人陳述之機會，違反道路
    交通管理事件統1 裁罰標準及處理細則第11條1 項第3 款、
    第213 條、第44條第1 項、第40條前段分別定有明文。準此
    ，異議人如有違規行為，舉發單位逕行舉發時，應查明車主
    之姓名、住址，並將通知書送達，使受處分人有答辯之機會
    ，而處罰機關於受處分人受通知而逾期不到者始得逕行裁決
    。
三、次按「處理違反道路交通管理事件，有關文書送達之程序
    ，依行政程序法之規定。」此為違反道路交通管理事件統一
    裁罰標準及處理細則第5 條所明定。又行政程序法第78條第
    1 項及第2 項規定：「對於當事人之送達，有下列各款情形
    之一者，行政機關得依申請，准為公示送達︰一應為送達之
    處所不明者。二於有治外法權人之住居所或事務所為送達而
    無效者。三於外國或境外為送達，不能依第86條之規定辦理
    或預知雖依該規定辦理而無效者。有前項所列各款之情形而
    無人為公示送達之申請者，行政機關為避免行政程序遲延，
    認為有必要時，得依職權命為公示送達。」，又行政程序法
    第80條規定：「公示送達應由行政機關保管送達之文書，而
    於行政機關公告欄黏貼公告，告知應受送達人得隨時領取；
    並得由行政機關將文書或其節本刊登政府公報或新聞紙。」
    是舉發機關應依行政程序法之規定，送達交通違規舉發單。
    依卷附內政部警政署國道公路警察局第八警察隊94年10月
    24日公警八交字第0940871734號函覆交通部公路總局高雄區
    監理所表示：「本案第ZHA029004 號違規單通知聯及採證相
    片，本隊已於94年5 月16日以大宗掛號970359號附郵寄出，
    因無法投遞（查無此址）經郵局退回，本隊再於94年6 月15
    日以公警八交字第0940890634號函予公告移送貴所辦理，檢
    附公告函暨郵寄無法投遞清冊影本乙份」等詞，準此，本件
    舉發機關即內政部警政署國道公路警察局第八警察隊（以下
    簡稱國道警察隊）並非於異議人違規當時當場舉發，而係事
    後以舉發單附採證照片逕行舉發，是舉發機關自應將該舉發
    單依法送達異議人收受始可。然查，本件國道警察隊寄發
    舉發通知單之送達地址應係舉發單上所記載之高雄縣鳳山市
    ○○街46號2 樓，該地址同為本件裁決書之送達地址，並經
    異議人甲○○本人簽收該該裁決書，此有裁決書送達回執在
    卷可稽，是異議人甲○○之住所確係高雄縣鳳山市○○街46
    號2 樓，是國道警察隊前揭函覆稱系爭舉發單因查無此址而
    退回，應係國道警察隊在郵寄系爭舉發單有所錯誤，否則不
    至以查無此址退回，是異議人甲○○並無行政程序法第78條
    第1 項第1 款所指應受送達處所不明之情形，是系爭舉發單
    之公示送達程序違背法令，異議人主張其未收受舉發通知單
    ，自屬有據。準此，異議人並未合法收受系爭舉發單，無從
    知悉被逕行舉發違規，自難認異議人逾越舉發單上所載之應
    到案期限，其裁罰標準自應以期限內繳納或到案聽候裁決之
    標準定之。
四、末按道路交通管理處罰條例第33條第1 項規定：「汽車行駛
    於高速公路或設站管制之道路，而不遵管制之規定者，處汽
    車駕駛人新台幣3 千元以上6 千元以下罰鍰」，再依違反道
    路交通管理事件統一裁罰標準表，關於汽車行駛於高速公路
    或設站管制之道路，而不遵管制之規定者，汽車駕駛人於期
    限內繳納或到案聽候裁決者，其裁罰為3000元。準此，本件
    異議人於國道三號高速公路以超過速限110 公里之速度行車
    之違規行為，應依前揭規定及裁罰標準，處以罰鍰3,000 元
    ，併依道路交通管理處罰條例第63條第1 項第1 款之規定，
    記違規點數1 點，原舉發通知單既未合法送達予異議人，原
    處分機關竟逕以裁決，顯有不當，本件聲明異議就未收到舉
    發通知單部分為有理由，應由本院撤銷原處分，並自為裁定
    。另聲明異議就請求不記違規點數部分，固無理由，然原裁
    決既疏未依法加記違規點數，亦應由本院予以裁定，附此敘
    明。
五、據上論斷，應依道路交通案件處理辦法第20條前段，裁定如
中　　華　　民　　國　　94　　年　　11　　月　　25　　日
                  交通法庭  法　官  楊智守
以上證明與原本無異。
如不服本裁定，應於送達後10日內，向本院提出抗告狀。
中　　華　　民　　國　　94　　年　　11　　月　　25　　日
                                書記官  王美玲
